【裁判字號】    98,上易,168
【裁判日期】    980617
【裁判案由】    債務人異議之訴
【裁判全文】
臺灣高等法院民事判決                 98年度上易字第168號
上  訴  人  甲○○
被上訴人    乙○○○
訴訟代理人  葉子瑋律師
上列當事人間請求債務人異議之訴事件，上訴人對於中華民國97
年12月31日臺灣臺北地方法院97年度訴字第4491號第一審判決提
起上訴，本院於98年6月3日言詞辯論終結，判決如下：
    主  文
上訴駁回。
第二審訴訟費用由上訴人負擔。
    事實及理由
一、上訴人主張：被上訴人執本院94年度訴字第31號侵權行為損
    害賠償事件民事確定判決（下稱系爭執行名義），聲請對上
    訴人之財產為強制執行，經原法院以96年度執字第92565號
    、臺灣板橋地方法院以97年度執助字第636號強制執行事件
    （下稱系爭執行事件）受理而查封上訴人所有之不動產，現
    尚未終結。惟被上訴人與其夫蕭世珽積欠上訴人新台幣（下
    同）1595萬2500元，且蕭世珽已死亡，被上訴人為其繼承人
    ，自應負擔全部清償責任。被上訴人聲請強制執行之損害賠
    償債權僅80萬元本息，爰以上開債權與被上訴人之損害賠償
    債權本息主張抵銷。經抵銷後，被上訴人對上訴人已無債權
    存在。依強制執行法第14條第1項規定，提起債務人異議之
    訴，請求撤銷前開強制執行程序。原審為上訴人全部敗訴之
    判決，上訴人不服提起上訴，其上訴聲明：(1)原判決廢棄。
    (2)臺灣臺北地方法院96年度執字第92565號強制執行事件之
    強制執行程序應予撤銷。
二、被上訴人則以：蕭世珽生前與訴外人黃璧川等人共組勇漢公
    司，以開發坐落板橋市○○路○段236號「登泰商業大樓」為
    標的，並商請時任嘉義縣議長之上訴人擔任勇漢公司之掛名
    董事長。嗣勇漢公司倒閉，改由東多公司接續該大樓之開發
    計劃，並由卜派公司擔任該計劃之財務操作公司。因東多公
    司為承接原大樓開發計劃，須將勇漢公司所負債務逐一清償
    ，是以東多公司向上訴人借款1500萬元，並由卜派公司開立
    支票予上訴人，該大樓並應上訴人要求改名為「天照商業大
    樓」。故該借款實為東多公司借款，並非蕭世珽或被上訴人
    之個人債務。至蕭世珽、被上訴人於86年12月19日所簽償還
    債務切認書，係受上訴人暴力逼迫，蕭世珽及被上訴人均無
    承擔債務之意等語，資為抗辯。其答辯聲明：上訴駁回。
三、查蕭世珽、被上訴人為夫妻。而上訴人為催討1595萬2500元
    債務，基於傷害蕭世珽之意思，事先與訴外人張復平同謀而
    簽立授權合約書，約定由張復平邀集同具傷害犯意聯絡之竺
    伯芳、吳文傑（綽號長毛）及孫振武等人，持其簽立之授權
    契約書，於91年12月20日19時許，在臺北縣板橋市○○路○
    段236號前會合，並以欲承租車位為由，誘使蕭世珽至上開
    地址中庭，張復平即出示甲○○所寫上開授權合約書，向蕭
    世珽催討上開債務，惟因蕭世珽堅稱該債務乃勇漢公司與甲
    ○○間之債務，與其無關云云，張復平、吳文傑乃徒手毆打
    蕭世珽成傷，竺伯芳及孫振武則在旁圍事。其後因蕭世珽哀
    求與甲○○對質，甲○○經電話聯絡後前來。因甲○○與蕭
    世珽就上開債務糾葛仍有歧見，雙方談判破裂，張復平乃再
    基於同一傷害之犯意，徒手毆打蕭世珽，終致蕭世珽受有頭
    部及臉部挫傷併臉部多處擦傷及紅腫，以及腹部挫傷等傷害
    ，甲○○於蕭世珽受傷後即行離去。嗣經蕭世珽提出告訴，
    上訴人經本院94年上訴字第193號刑事判決以傷害罪判處有
    期徒刑6月得易科罰金確定。蕭世珽於94年6月2日主張前開
    侵權行為事實訴請上訴人賠償，經本院以94年度訴字第31號
    受理，嗣蕭世珽於94年10月5日去世，由被上訴人及其子蕭
    傳斌、蕭傳億承受訴訟，本院94年度訴字第31號於94年12月
    6日判決上訴人應賠償被上訴人等三人80萬元及自94年6月14
    日起至清償日止按年息5%計算之利息確定。被上訴人即持該
    確定判決聲請強制執行，經原法院以96年度執字第92565號
    受理，現未終結。此據本院依職權調閱本院94年度上訴字第
    193號刑事卷宗、94年度訴字第31號民事卷宗、原法院96年
    度執字第92565號執行卷宗查明無訛。
四、按執行名義成立後，如有消滅或妨礙債權人請求之事由發生
    ，債務人得於強制執行程序終結前，向執行法院對債權人提
    起異議之訴。如以裁判為執行名義時，其為異議原因之事實
    發生在前訴訟言詞辯論終結後者，亦得主張之。強制執行法
    第14條第1項固定有明文。惟按因故意侵權行為而負擔之債
    ，其債務人不得主張抵銷，民法第339條著有規定。承前述
    ，上訴人對被上訴人所負80萬元本息債務係因夥同他人共同
    傷害蕭世珽所生之損害賠償，自屬因故意侵權行為而負擔之
    債。是不論被上訴人有無積欠上訴人1595萬2500元，上訴人
    依法均不得以系爭80萬元侵權行為損害賠償債務主張抵銷，
    故系爭80萬元債務並無消滅事由，自不符強制執行法第14
    條第1項規定。
五、從而，上訴人依強制執行法第14條第1項規定，訴請撤銷臺
    灣臺北地方法院96年度執字第92565號強制執行事件之強制
    執行程序，洵屬無據，不應准許。原審為上訴人敗訴之判決
    ，理由雖有不同，結論則無二致。上訴意旨指摘原判決不當
    ，求予廢棄改判，為無理由，應予駁回。
六、據上論結，本件上訴為無理由，依民事訴訟法第449條第1項
    、第78條，判決如主文。
中    華    民    國    98    年    6     月    17    日
                  民事第一庭
                      審判長 法  官 張耀彩
                             法  官 林金吾
                             法  官 盧彥如
正本係照原本作成。
不得上訴。
中    華    民    國    98    年    6     月    17    日
                             書記官 鄭兆璋


司法院資訊處製作；財團法人民間司法改革基金會備份。
